臺北高等行政法院判決
　　　　　　　　　　　　　93年度訴字第00277號
　　　　　　　　　　　　　94.
原　　　告　甲○○
被　　　告　新竹縣政府
代　表　人　乙○○（縣長）
訴訟代理人　丙○○
　　　　　　丁○○
上列當事人間因商業登記法事件，原告不服經濟部中華民國92年
11月20日經訴字第09206224160號訴願決定，提起行政訴訟。本
院判決如下：
　　主  文
訴願決定及原處分均撤銷。
訴訟費用由被告負擔。
　　事  實
一、事實概要：原告於民國（下同）90年1月18日，經被告核准
    於新竹縣關西鎮○○里○○路14號3樓獨資開設「關西資訊
    娛樂事業社」，領有新縣商營字第09000063號營利事業登記
    證，核准登記營業項目為：「一、I301010資訊軟體服務業
    ；二、I301020資料處理服務業；三、I301030電子資訊供應
    服務業（不含擷取網際網路遊戲軟體供人遊戲）；四、F109
    040玩具、娛樂用品批發業（電動玩具除外）」。嗣經新竹
    縣警察局新埔分局員警於92年8月16日23時許前往其營業現
    場臨檢，認原告有違規經營資訊休閒業業務之嫌，乃以92年
    8月19日埔警行字第0920001764號函報請被告依法處理。案
    經被告認原告經營登記範圍以外之業務，有違商業登記法第
    8條第3項規定，爰依同法第33條第1項規定，於92年8月28日
    以府建商字第0920094702號處分書（下稱原處分）命原告應
    立即停止經營登記範圍外之業務，並處新臺幣（下同）
    15,000元罰鍰之處分。原告不服，提起訴願，嗣經經濟部訴
    願決定駁回，遂提起本件行政訴訟。
二、兩造聲明：
　(一)原告聲明求為判決：如主文所示。
　(二)被告聲明求為判決：
    1.駁回原告之訴。
    2.訴訟費用由原告負擔。
三、兩造之爭點：
    原告有無經營其登記範圍以外之業務即擷取網際網路遊戲軟
    體供人遊戲之業務之情事？
　(一)原告主張之理由：
    1.原告於收受訴願決定書起，委由新竹縣竹東鎮○○路○段
      69號信安會計事務所，向被告申請營利事業變更登記，增
      列「資訊休閒業」之營業項目，遭被告以新竹縣未開放為
      由駁回。
    2.本案經新竹縣警察局新埔分局員警於92年8月16日23時許
      現場臨檢製作臨檢筆錄認定，根據警政署新頒規定，非警
      察機關主管業務，例如違反商業登記法等等，依法警方並
      不能對業者製作違法或違規的調查筆錄，原告質疑被告對
      本案認定不當，請求原處分撤銷。
    3.原告自前案遭處罰後，即未再經營登記範圍以外之業務，
      且員警臨檢時，現場電腦亦未插電。
　(二)被告主張之理由：
    1.按「商業不得經營其登記範圍以外之業務。」為商業登記
      法第8條第3項所規定。又「違反第8條第3項規定者，其商
      業負責人處新臺幣1萬元以上3萬元以下罰鍰，並由主管機
      關命令停止其經營登記範圍外之業務。」復為同法第33條
      第1項所明定。查本件被告以原告核准設立之關西資訊娛
      樂事業社，其登記之營業項目為電子資訊供應服務業等，
      惟其實際經營登記範圍以外之資訊休閒業之業務，有違首
      揭商業登記法第8條第3項規定，爰依同法33條第1項規定
      ，命原告應立即停止經營登記範圍外之業務，並處15,000
      元罰鍰處分。
    2.查原告雖於90年1月18日，經被告核准於斯竹縣關西鎮○
      ○里○○路14號3樓獨資開設「關西資訊娛樂事業社」，
      惟其核准登記營業項目為資訊軟體服務業、資料處理服務
      業、電子資訊供應服務業及玩具、娛樂用品批發業。並無
      「資訊休閒業」之營業項目；而原告卻於其營業場所設置
      電腦8台供人上網遊戲，經營資訊休閒業之業務，案經新
      竹縣警察局新埔分局員警於92年8月16日23時許前往其營
      業現場臨檢所查獲，並當場製作臨檢記錄表，載明前揭情
      事經原告確認無誤後簽名附於原處分卷可稽。
    3.復查，經濟部90年3月20日業已經商字第09002052110號
      公告，增列公司行號營業項目代碼表「J701070資訊休閒
      服務業」一項，其定義內容為「提供場所及電腦設備採收
      費方式，供人透過電腦連線擷取網路上資源或利用電腦功
      能以磁碟、光碟供人使用」。嗣經濟部於90年12月28日復
      以經商字第09002284800號公告，將「J701070資訊休閒
      服務業」修正為「J70H070資訊休閒業」，其定義及內容
      為「提供特定場所及電腦資訊設備，以連線方式擷取網路
      上資源或以磁碟、光碟、硬碟、卡匣等，結合電腦裝置，
      供不特定人從事遊戲娛樂、網路交誼之營利事業。」。則
      原告如欲經營該項資訊休閒業之業務，自應依法向被告申
      准營利事業變更登記，增列該項資訊休閒業之業務，始得
      營業，惟原告未經申准增列該項營業項目之變更登記，即
      擅自營業，為原告所不爭執。故原告經營登記範圍外之業
      務，違規事實洵堪認定，自有違反商業登記法第8條第3項
      規定。從而，本件被告原處分，洵無違誤，應予維持。
　　理  由
一、按商業登記法第8條第3項規定：「商業不得經營其登記範圍
    以外之業務。」第33條第1項規定：「違反第8條第3項規定
    者，其商業負責人處新台幣1萬元以上3萬元以下罰鍰，並由
    主管機關命令停止其經營登記範圍外之業務。」
二、原告起訴主張：原告獨資開設「關西資訊娛樂事業社」，自
    91年9月間因違反商業登記法遭處罰後，即未再經營登記範
    圍以外之擷取網際網路遊戲軟體供人遊戲之業務，92年8月
    16日23時許經臨檢時，現場電腦亦未插電，原處分於法無據
    等語。被告則以本件係經新竹縣警察局新埔分局員警於92年
    8月16日23時許前往其營業現場臨檢查獲，原處分並無違誤
    云云置辯。
三、本件兩造不爭之新竹縣關西鎮○○里○○路14號3樓之「關
    西資訊娛樂事業社」，係原告獨資設立之商號，領有新縣商
    營字第09000063號營利事業登記證，核准登記營業項目為：
    「一、I301010資訊軟體服務業；二、I301020資料處理服務
    業；三、I301030電子資訊供應服務業（不含擷取網際網路
    遊戲軟體供人遊戲）；四、F109040玩具、娛樂用品批發業
    （電動玩具除外）」，新竹縣警察局新埔分局員警於92年8
    月16日23時許前往其營業現場臨檢，又原告前曾因經營登記
    範圍以外之擷取網際網路遊戲軟體供人遊戲之業務，經被告
    於91年9月16日以府建商字第0910095550號函，命原告應立
    即停止登記範圍以外之營業項目，並處以罰鍰15,000元，有
    營利事業登記抄本、新竹縣警察局新埔分局現場臨檢紀錄表
    附於原處分卷及被告於91年9月16日以府建商字第091009555
    0號函附於本院卷可稽，堪認為真實。是本件之爭執，厥在
    於原告有無經營其登記範圍以外之業務即擷取網際網路遊戲
    軟體供人遊戲之業務之情事？
四、經查：
  (一)被告認原告有經營繼續營業之情事，無非以現場臨檢紀錄表
    上現場檢查情形記載員警實施臨檢時，「設置電腦8台，供
    顧客打玩。」等語為證。
  (二)然查，上開情事為原告所否認，且依現場臨檢紀錄表「行為
    人及關係人」欄之記載，現場除原告外，雖另有顧客2名，
    惟均註明係「撞球消費者」，是不知被告所指原告擷取網際
    網路遊戲軟體供人遊戲，係供何人打玩，其遊戲項目為何，
    其收費標準又為何？原告主張其並未經營登記範圍以外之業
    務一節，尚堪採信。
  (三)此外，本院查無其他證據證明原告有被告所指之上開情事，
    被告亦未聲請本院調查其他證據，被告之抗辯，不足採信。
五、綜上所述，原告之主張，堪屬可採，原處分認定事實，尚屬
    率斷，訴願決定不予糾正，亦有未合，原告訴請撤銷訴願決
    定及原處分，為有理由，應予准許。
據上論結，原告之訴為有理由，爰依行政訴訟法第98條第3項前
段，判決如主文。
中    華    民    國    94    年    2    月    4      日
                  第三庭審判長法  官　王　立　杰
                              法  官　黃　本　仁
                              法  官　王　碧　芳
上列正本係照原本做成。
如不服本判決，應於送達後二十日內，向本院提出上訴狀並表明
上訴理由，如於本判決宣示後送達前提起上訴者，應於判決送達
後二十日內補提上訴理由書（須按他造人數附繕本）。
中　　華　　民　　國　　94　　年　 　2　　月　　4　　 日
                                書記官 鄭 聚 恩
